臺灣臺南地方法院交通事件裁定　　　　 100年度交聲字第72號
原處分機關　交通部公路總局嘉義區監理所麻豆監理站
異　議　人
即受處分人　楊偉瀚
上列異議人即受處分人因違反道路交通管理處罰條例案件，對於
交通部公路總局嘉義區監理所麻豆監理站民國100年1月18日所為
之裁決處分（處分案號：麻監裁罰字第裁75-M00000000號）聲明
異議，本院裁定如下：
    主    文
原處分關於罰鍰新臺幣肆萬伍仟元，及自民國一百年一月十八日
起一年內不得考領駕駛執照之部分撤銷。
上開罰鍰新臺幣肆萬伍仟元撤銷部分，楊偉瀚不罰。
楊偉瀚汽車駕駛人，酒精濃度超過規定標準，記違規點數五點。
    理    由
一、原處分意旨略以：異議人楊偉翰於民國97年12月19日22時2
    分許，駕駛車牌號碼TMG-993號輕型機車上路，行經臺南市
    新化區臺19甲線三府元帥廟前處，經臺南市警察局新化分局
    （下稱舉發機關）警員攔查並施以酒測，測得異議人呼氣酒
    精濃度為0.78mg/l，因已超過規定標準值0.25mg/l而予以製
    單舉發。嗣經原處分機關即交通部公路總局嘉義區監理所麻
    豆監理站以其違規事證明確，依道路交通管理處罰條例第35
    條第1項第1款、第24條第1項第2款（原處分漏載）及違反道
    路交通管理事件統一裁罰基準表之規定，裁處異議人罰鍰新
    臺幣（下同）45,000元，自100年1月18日（裁決日）起1年
    內不得考領駕駛執照，並應參加道路交通安全講習之處分等
    語。
二、聲明異議意旨略以：本件酒後駕車案件業經臺灣臺南地方法
    院檢察署檢察官為緩起訴處分，並命向指定機構即臺南縣國
    民中小學學生紓困助學金專戶管理委員會支付緩起訴處分金
    30,000元（異議人已於98年11月23日繳納完畢），且需向指
    定之團體即臺南縣立新市國民小學提供40小時之義務勞務，
    異議人已於98年8月19日完成義務勞務，依照一罪不二罰原
    則，原處分機關再對異議人施以罰鍰裁罰，顯屬不當，為此
    聲明異議，請求撤銷罰鍰之處分等語。
三、按汽車駕駛人，駕駛汽車經測試檢定有酒精濃度超過規定標
    準者，處15,000元以上60,000元以下罰鍰，並當場移置保管
    該汽車及吊扣其駕駛執照1年；因而肇事致人受傷者，並吊
    扣其駕駛執照2年；致人重傷或死亡者，吊銷其駕駛執照，
    並不得再考領。又汽車駕駛人，有第35條第1項規定之情形
    者，應接受道路交通安全講習，道路交通管理處罰條例第35
    條第1項第1款、第24條第1項第2款分別定有明文。又汽車駕
    駛人飲用酒類或其他類似物後其吐氣所含酒精濃度超過每公
    升0.25毫克以上者，不得駕車，道路交通安全規則第114條
    第2款復定有明文。
四、經查：
  (一)舉發機關以異議人於上開時、地駕駛系爭機車，而有呼氣中
    所含酒精濃度為每公升0.78毫克，因超過標準予以製單舉發
    ，並經原處分機關裁處如前述裁罰等情，有原處分機關100
    年1月18日麻監裁罰字第裁75-M00000000號裁決書1份附卷可
    稽，且為異議人所不爭執，此部分違規事實足堪認定。又查
    本件異議人上開酒駕行為，業經檢察官依刑事訴訟法第253
    條之2第1項第4、5款規定為緩起訴處分，並命異議人向臺南
    縣國民中小學學生紓困助學金專戶管理委員會支付緩起訴處
    分金30,000元，並向臺南縣立新市國民小學履行義務勞務40
    小時；異議人已於98年11月23日依指示完納緩起訴處分金，
    並於98年8月19日履行義務勞務完畢，上開緩起訴處分之負
    擔均已履行完畢，且該緩起訴處分復於99年3月16日期滿未
    經撤銷等情，經本院調取臺灣臺南地方法院檢察署98年度偵
    字第1319號（含98年度緩字第657號緩起訴執行卷、98年度
    緩護勞字第85號觀護卷宗等卷）偵查卷核閱屬實。
  (二)惟按95年2月5日生效之行政罰法第26條第1項規定，一行為
    同時觸犯刑事法律及違反行政法上義務規定者，依刑事法律
    處罰之。但其行為應處以其他種類行政罰或得沒入之物而未
    經法院宣告沒收者，亦得裁處之。究其立法目的，無非以一
    行為同時觸犯刑事法律及違反行政法上義務規定時，由於刑
    罰與行政罰同屬對不法行為之制裁，而刑罰之懲罰作用較強
    ，故依刑事法律處罰，即足資警惕時，實無一事二罰再處行
    政罰之必要，且刑事法律處罰，由法院依法定程序為之，較
    符合正當法律秩序，應予優先適用，但罰鍰以外之沒入或其
    他種類行政罰，因兼具維護公共秩序之作用，為達行政目的
    ，行政機關仍得併予裁處。
  (三)本院審酌異議人係履行檢察官所為緩起訴處分命令（提供義
    務勞務），此等命令名義上雖非刑罰，但仍是一種特殊處遇
    措施，已對異議人名譽、心理、自由等產生相當制約，應可
    實質該當行政罰法第26條第1項所指「依刑事法律」之處罰
    ，此時行政機關若另行依法裁罰，無異一罪二罰。又行政罰
    法第26條第2項規定既未明文包含「緩起訴處分」之類型，
    而對於人民不利益之規定本不得任意加以擴張其適用，自不
    宜逕認行政罰法第26條第2項之規定於經緩起訴處分之情形
    亦有適用，始為允當，以符其立法理由。從而，異議人本件
    酒駕行為，既已依受有刑事法律之處罰，復無行政罰法第26
    條第2項所揭示之「經不起訴處分或為無罪、免訴、不受理
    、不付審理之裁判確定者」此類未課予行為人實質上不利益
    負擔之情形，揆諸上揭說明，行政機關至多僅能基於其他公
    益上之目的，而對異議人課以「罰鍰以外之沒入或其他種類
    行政罰」，應無再對受處分人課予「罰鍰」之餘地。
  (四)另道路交通管理處罰條例第35條第8項固定有汽車駕駛人經
    裁判確定，而處以罰金低於該條例第92條所訂最低罰鍰基準
    規定，應依該條例裁決繳納不足最低罰鍰部分之規定。然本
    件緩起訴處分除命異議人向臺南縣國民中小學學生紓困助學
    金專戶管理委員會支付緩起訴處分金30,000元外，復命異議
    人向指定之公益團體、地方自治團體或社區，提供義務勞務
    ，此義務勞務部分與道路交通管理處罰條例第35條第8項經
    裁判確定處以罰金性質迴異，並無所謂差額可言，自無適用
    該條例之可能。又服義務勞務雖非繳納金錢，但依修正後之
    刑法第41條第2項規定，得易科罰金者，得以提供社會勞動6
    小時折算1日，是服勞動並非毫無付出。本件異議人除繳納
    緩起訴處分金30,000元外，且亦提供40小時之義務勞務，上
    揭勞動服務之處分固非刑法所定刑罰之種類，然已對其名譽
    、心理、自由產生相當制約，應可實質該當行政罰法第26條
    第1項之「依刑事法律」之處罰，性質上亦為廣義之「刑事
    處分」，復無行政罰第26條第2項規定所揭示「經不起訴處
    分或為無罪、免訴、不受理、不付審理之裁判確定者」此類
    未課予行為人實質上不利益負擔之情形，揆諸上揭說明，原
    處分機關依道路交通管理處罰條例第35條第1項第1款之規定
    ，對異議人上開違規行為予以裁罰時，就罰鍰部分，自不得
    再予科處，而對於異議人予以重複處罰，亦不得依道路交通
    管理處罰條例第35條第8項之規定，裁處補繳不足最低額之
    部分。
  (五)又按汽車駕駛人取得高一級車類之駕駛資格者，應換發駕駛
    執照，並准其駕駛較低級車類之車輛：已領有聯結車駕駛執
    照者，得駕駛大客車、大貨車、代用大客車、大客貨兩用車
    、曳引車、小型車、輕型機器腳踏車；領有汽車駕駛執照之
    汽車駕駛人，除駕駛聯結車、大客車、大貨車外之非其駕駛
    執照種類之車輛，違反本條例及道路交通安全規則之規定，
    應受吊扣駕駛執照情形時，無因而肇事致人受傷或重傷者，
    記違規點數5點，道路交通安全規則第61條第1項第1款、道
    路交通管理處罰條例第68條第2項前段定有明文。查異議人
    領有普通聯結車駕駛執照，且該駕駛執照尚在有效日期內（
    有效期間至106年5月22日）且未經吊扣吊銷，此有證號查詢
    汽車駕駛人資料1紙在卷可稽（本院卷第15頁），依上開規
    定，異議人自得憑其領用之普通聯結車駕駛執照於違規時間
    駕駛輕型機車上路，然原處分機關未查上情，逕認定異議人
    係無照駕駛，進而裁處異議人自裁決日即100年1月18日起1
    年內不得考領駕駛執照之處分，顯於法有違，是此部分裁罰
    亦應由本院撤銷，易以如主文第3項之適法處分。
  (六)綜上所述，原處分機關對異議人所為如前述罰鍰及禁考駕駛
    執照之處分，有上開於法未合或不當之處，應由本院撤銷該
    處分，改諭知異議人如主文第2、3項之處分，以資適法。至
    於原處分中關於應參加道路交通安全講習之部分，原處分裁
    處並無違誤，且異議人並未對此部分聲明異議，本院不予審
    究，併予敘明。
五、據上論斷，依道路交通管理處罰條例第87條第2項、道路交
    通事件處理辦法第19條前段，裁定如主文。
中    華    民    國   100    年    4     月    27    日
                    交通法庭  法  官  黃聖涵
以上正本證明與原本無異。
如不服本裁定，應於收受送達後5日內向本院提出抗告狀。（應
附繕本）
                              書記官  吳揆滿
中    華    民    國   100    年    4     月    27    日